【裁判字號】    97,易,485
【裁判日期】    980429
【裁判案由】    妨害自由
【裁判全文】
臺灣花蓮地方法院刑事判決               97年度易字第485號
公  訴  人  臺灣花蓮地方法院檢察署檢察官
被      告  丙○○
上列被告因妨害自由案件，經檢察官提起公訴（97年度偵字第49
39號），本院判決如下：
    主  文
丙○○犯強制罪，累犯，處拘役貳拾日，如易科罰金，以新臺幣
壹仟元折算壹日。
    事實及理由
一、犯罪事實：引用檢察官起訴書所載（如附件）。
二、證據名稱：
    (一)被告丙○○之供述。
    (二)證人即告訴人甲○○於警詢、檢察官偵查中及本院審理
        時之證述。
    (三)證人丁○、乙○○、戊○○、鍾晉賢於本院審理中之證
        述。
    (四)丁○代表銘星公司與「銘星學園大樓」管理委員會所簽
        訂之租賃契約。
    (五)花蓮縣花蓮市地政事務所建物測量成果圖、花蓮縣政府
        民國98年3 月35日府城建字第0980043870號函及附件銘
        星學園大樓地下室竣工圖、銘星學園大樓管理委員會報
        備資料。
    (六)現場停放車輛照片16張、本院民事庭93年度訴字第 139
        號民事判決、臺灣高等法院花蓮分院94年度上字第50號
        民事判決、最高法院95年度台上字第619號民事裁定。
三、理由：
    被告丙○○就其於96年9 月28日以變更遙控器之方式限制銘
    星學園大樓地下室車輛之進出之行為，坦承不爭執，惟辯稱
    銘星學園大樓除該電動鐵捲門之通道外，尚有其他樓梯及電
    梯可供出入，未妨害銘星學園大樓地下室停車用戶之進出，
    且係合法行使權利云云。然查，本件銘星學園大樓地下室車
    道之鐵捲門如果沒打開的話，原停放在內之車輛沒辦法出去
    ，管理人員甲○○係受停車住戶之反映，始報警處理，業據
    證人甲○○、戊○○於本院證述明確，足認被告之行為確已
    造成停車住戶之車輛無從由車道進出之結果。證人鍾晉賢亦
    於本院審理時證述被告確有請其至銘星學園地下室變更車道
    電動鐵捲門之遙控器密碼之事實，而被告固主張地下室之車
    位乃屬星銘星企業股份有限公司（下稱銘星公司）所有，但
    就車位以外之系爭地下室其餘空間尚屬公共設施，為全體區
    分所有權人公同共有，且未經區分所有權人會議約定為專用
    一節，並未爭執。從而依法上開車道及管制其進出之鐵捲門
    尚屬大樓之公共設施之一部，仍為全體區分所有權人所公同
    共有，非屬被告單獨所有或享有約定專用之權利，被告於未
    經區分所有權人會議或所指派之管理機關之同意前，自無權
    擅自就鐵捲門為變更密碼之實質處分行為，故而被告之行為
    對於上開鐵捲門之管理使用權利之限制，已構成使人行無義
    務之事及妨害人行使權利之要件。被告為防止他人使用銘星
    公司所有之車位，不經訴訟程序而以自力救濟方式為之，不
    僅未符合民法第 151條之急迫要件，且其得行使所有權排除
    侵害之範圍，應只限於銘星公司所有車位之範圍之內，當不
    及於公同共有之車道及鐵捲門，易言之，被告為防止他人使
    用銘星學園之車位，尚可在銘星公司所有之車位範圍內採行
    其他合理手段，然被告卻超越上述範圍，採取變更「他人所
    有」鐵捲門之密碼，以限制鐵捲門之開啟及車輛之進出車道
    ，其手段已明顯踰越銘星公司所有權之範圍，從而被告就其
    造成對他人財產、自由之限制與侵害，自難免其違法之責。
    是以被告上述所辯，乃係屬其誤解法令之詞，殊不足採。
四、應適用之法條：
    刑事訴訟法第299條第1項前段、第310條之1，刑法第304 條
    第1 項、第47條第1 項、第41條第1 項前段，刑法施行法第
    1 條之1 。
本案經檢察官羅美秀到庭執行職務
中    華    民    國    98    年    4     月    29    日
                  刑事第四庭    法  官  沈培錚
以上正本證明與原本無異。
如不服本判決應於收受送達後10日內向本院提出上訴書狀，並應
敘述具體理由。其未敘述上訴理由者，應於上訴期間屆滿後20日
內向本院補提理由書 (均須按他造當事人之人數附繕本)「切勿
逕送上級法院」。告訴人或被害人如對於本判決不服者，應具備
理由請求檢察官上訴，其上訴期間之計算係以檢察官收受判決正
本之日期為準。
中    華    民    國    98    年    4     月    30    日
                                書記官
附錄本判決論罪之法律條文：
中華民國刑法第304條：
以強暴、脅迫使人行無義務之事或妨害人行使權利者，處3 年以
下有期徒刑、拘役或3 百元以下罰金。
前項之未遂犯罰之。


司法院資訊處製作；財團法人民間司法改革基金會備份。
